【裁判字號】    89,台上,2568
【裁判日期】    890511
【裁判案由】    傷害
【裁判全文】
最高法院刑事判決                              八十九年度台上字第二五六八號
    上  訴  人  甲○○
                乙○○
                丁○○
                丙○○
    共      同
    選任辯護人  黃國堂律師
    右  一  人
    選任辯護人  吳榮昌律師
右上訴人等因傷害案件，不服台灣高等法院台中分院中華民國八十七年四月八日第二
審判決（八十七年度上訴字第二八三號，起訴案號：台灣台中地方法院檢察署八十六
年度偵字第六六四二號），提起上訴，本院判決如左：
    主  文
原判決撤銷，發回台灣高等法院台中分院。
    理  由
本件原判決認定上訴人即被告甲○○、乙○○係兄弟，上訴人即被告丁○○、丙○○
為乙○○之同學，四人於民國（下同）八十六年二月二十日凌晨，在台中縣大里市○
○路一四九號三樓甲○○之租處聚會，因不滿租住一樓之吳國民及其朋友黃文、魏
國進等三人於樓下喝酒划拳大聲吵鬧，屢經勸告未聽，於凌晨二時許，黃文、魏國
進欲離去時與吳國民一同上樓，竟與甲○○四人言語不合，又發生爭執，繼而肢體衝
突，甲○○四人竟基於共同傷害犯意，甲○○持三角鐵，乙○○持鐵製警棍，丙○○
、丁○○未持器物而共同出手毆打黃文、魏國進，甲○○四人應可預見四人中有人
持鐵器，有人空手毆打黃文之眼部，將造成黃某之視能毀敗之重傷害情況下，甲○
○四人可預見且能預見仍共同出手毆打黃文，並朝黃某左眼部毆擊，致造成黃文
受有左眼眼皮及眼臉裂傷、左眼前房出血、左眼外傷性水晶體移位，合併玻璃體出血
及視網膜出血結疤，經住院緊急手術，而左眼目前之最佳視力為○‧○一屬嚴重受損
，法定失明，恢復程度有限，魏國進受有頭部外傷併頭皮裂傷、右手裂傷等傷勢（魏
國進部份未據告訴），並扣得甲○○所有之鐵製警棍乙支等情，從而維持第一審判處
上訴人等共同傷害人之身體，因而致重傷罪刑，駁回上訴人等在第二審之上訴，固非
無見。
惟按量刑之輕重，固屬事實審法院得依職權自由裁量之事項，惟仍應受比例原則及公
平原則之限制，否則其判決即非適法。查本件上訴人等四人雖均參與鬥毆，然除上訴
人甲○○持三角鐵及上訴人乙○○持鐵製警棍外，其餘上訴人丁○○、丙○○均為徒
手，此為原判決所認定之事實，足證其犯罪情節，顯有不同，且本件被害人黃文之
眼睛是否為鈍器傷？此攸關上訴人等應否科處同一之刑度，乃原審未詳加調查，明白
審認，復未審酌刑法第五十七條各款情形，遽依共同正犯，一律處以有期徒刑二年，
揆諸上開說明，原判決即有適用法則不當及應於審判期日調查之證據未予調查之違誤
。上訴意旨，指摘原判決不當，非無理由，應認有發回更審之原因。
據上論結，應依刑事訴訟法第三百九十七條、第四百零一條，判決如主文。
中      華      民      國    八十九    年      五      月     十一     日
                              最高法院刑事第二庭
                                  審判長法官  莊  來  成
                                        法官  呂  潮  澤
                                        法官  謝  俊  雄
                                        法官  白  文  漳
                                        法官  蘇  振  堂
      右正本證明與原本無異
                                              書  記  官
中      華      民      國    八十九    年      五      月     十九     日


司法院資訊處製作；財團法人民間司法改革基金會備份。
